【裁判字號】    89,上訴,174
【裁判日期】    890412
【裁判案由】    殺人未遂
【裁判全文】
臺灣高等法院高雄分院刑事判決                    八十九年度上訴字第一七四號
    上  訴  人
    即  被  告  乙○○
    選任辯護人  施吉安
右上訴人因殺人未遂案件，不服臺灣高雄地方法院八十八年度訴字第一七四四號中華
民國八十八年十二月三十日第一審判決（起訴案號：臺灣高雄地方法院檢察署八十八
年度偵字第一四九一九號），提起上訴，本院判決如左：
      主    文
上訴駁回。
乙○○緩刑肆年。
      事    實
一、乙○○與甲○○原係夫妻關係（八十六年十一月間離婚），民國八十八年六月十
    二日二十二時三十分許，甲○○騎乘車牌號碼ＯＰＯ－九九八號重型機車，經過
    高雄市○○區○○路與土庫路口時，乙○○竟駕駛車牌Ｅ三－七八五０號自用小
    客車由後撞擊甲○○所騎之機車（毀損部分未據告訴），甲○○與乙○○當場發
    生爭執，進而拉扯毆打，乙○○竟基於傷害之故意，駕駛前述自用小客車朝甲○
    ○駛去欲撞擊甲○○，甲○○情急之下跳上該小客車前面引擎蓋上，隨即滑下來
    ，乙○○仍繼續駕駛該車撞向甲○○，甲○○再度跳上引擎蓋上抓住引擎蓋間隙
    不放，詎乙○○竟將車輛開動，行進約一千一百公尺始停車，甲○○始趁機跳下
    逃離，而受有頭部外傷臉部下頷打撲挫傷紅腫瘀血、右前臂右手挫傷紅腫瘀血等
    傷害。
二、案經甲○○訴由高雄市政府警察局楠梓分局移送臺灣高雄地方法院檢察署檢察官
    偵查起訴。
      理    由
一、訊據上訴人即被告乙○○（下稱被告）固坦承有駕車撞到告訴人甲○○所騎機車
    之事實，惟矢口否認有前開傷害之犯行，辯稱：當天我在路邊碰到告訴人，等紅
    綠燈時，不小心撞到告訴人的機車，我下車看她，她就拉著我的衣領不放，我不
    理她，約十分鐘她才放手，我並未出手打告訴人；當時是有機車擋在前面，且旁
    邊有車子，我要倒車駛離，她以為我要撞她，就跳到我小客車之引擎蓋上，第一
    次好象看到有影子滑下去，我沒有前進；第二次我倒車要駛離時，她又跳到我小
    客車之引擎蓋上，我叫她下來，她不下來，我慢慢開到安全的地方，讓她下來，
    我並沒有傷害她云云。
二、然查：
  (一)右揭事實，業據告訴人甲○○於警訊、原審偵審中及本院調查時指訴綦詳，告
      訴人甲○○於原審調查時指稱：「是被告故意撞我的，被告在楠梓路時就把車
      開到我前面擋我的路，我就繞路走，開到土庫路與旗楠路停紅綠燈時，我停在
      證人（指陳木松）汽車的右前角隔壁，被告從後追撞過來，我就下來罵他，被
      告也下來，我抓他衣領不放，被告就打我，我有受傷，我請證人叫警察來，證
      人沒有叫警察，就叫我放他走，我就放開被告，被告倒車往前要撞我，我就跳
      上他的車子前蓋就滑下來，被告再倒車往前再撞我，我又跳上車子，二手抓上
      引擎蓋，被告就倒車再轉彎，就直走，再轉彎二次，我心裏很緊張，但沒有喊
      ，我用手勢跟他太太比，作勢要她停車，他們都不理會，覺得很好玩，在第二
      轉彎處，被告車子的玻璃本來就沒有關，我右手繞過車窗到他的方向盤搖動，
      被告不穩就停下車，我就爬上引擎蓋經過車頂從車尾跳下來，被告過來把我推
      倒，我就起來跑走。」、「（被告當時開車的速度如何？）大概每小時四、五
      十公里，途中有加速一點點，在拖拉的過程我的身體沒有再受傷，拖的時間大
      概有十幾分鐘」、「（為何會有頭部外傷？）當時我有戴安全帽，我只有右手
      有受傷，頭部沒有受傷：：：時間很久，不記得傷勢」等語（見原審卷第十五
      ～十六頁）。證人陳木松於原審調查時到庭結證稱：「我與告訴人以前是同事
      ，當天我與告訴人是同一方向走，在旗楠路與土庫路停紅綠燈時，告訴人告訴
      我說他以前的先生在後面追他，在紅燈時被告就從後面撞告訴人，機車後面撞
      得很嚴重，告訴人與被告就下車吵，我也下來，吵完後，我就叫告訴人不要理
      他，告訴人有叫我報警，我沒有去，是有人看不過去才報警，當時燈光很暗，
      我看不清楚有無打架，只看見他們在拉扯，後來被告就上車倒車往前衝，告訴
      人被撞到就踫趴在引擎蓋，第二次被告又倒車往前衝，我就看見告訴人趴在引
      擎蓋，手就抓在引擎蓋跟擋風玻璃的空隙，被告倒車轉走，以後我就不知道，
      我有追過去，但沒有跟上」、「（當天被告撞甲○○時，附近有無其他車子？
      ）我前面有一部車子，告訴人騎機車在我右手邊，被告的車子在機車後面，除
      此無其他車輛」等語（見原審卷第十六頁）。依告訴人及證人陳木松上開所述
      之情節觀之，本件應係被告先追撞告訴人之機車，被告即下車與告訴人發生爭
      執拉扯，繼而被告上車，倒車後往前開車二次，告訴人跳上其車前引擎蓋二次
      ，第一次跳上車子引擎蓋前蓋就滑下來，至第二次時，告訴人抓住被告車前引
      擎蓋跟擋風玻璃間的空隙而趴在其上，被告倒車駛離現場，將被告拖拉一段距
      離等情，已堪認定。
  (二)告訴人確因遭被告開車撞其機車、下車爭執拉扯毆打及開車拖拉之行為，而致
      受有頭部外傷臉部下頷打撲挫傷紅腫瘀血、右前臂右手挫傷紅腫瘀血等傷害，
      亦有汪祚宜法醫師出具之驗傷診斷書一份可憑（見警卷第七頁）。告訴人上開
      所受之打撲挫傷瘀血傷害，顯係因被告先故意開車撞告訴人機車，繼而與告訴
      人發生拉扯後，又故意開車撞人，致告訴人跳上引擎蓋滑下，隨後再跳上並被
      拖拉所致無訛。
  (三)又案發時被告之汽車係停放在土庫路上，面臨旗楠路口，其前面係告訴人之機
      車，機車左邊係證人陳木松之汽車，陳木松之汽車前面停有一部汽車，彼等均
      因紅燈而停駛等候，除此之外，並無其他車輛；而被告供陳告訴人跳上其車前
      引擎蓋上後，其開車行駛五百公尺之停車位置，及告訴人陳稱其係轉二個彎共
      行駛一千一百公尺始停車之現場位置，業經原審法院承辦法官至現場勘驗屬實
      ，並製有現場圖，此有勘驗筆錄在卷可按（見原審卷第五一～五三頁）。而上
      開地點，白天並無甚多車流量行駛，不甚熱鬧，尚屬空曠，於案發時間即晚上
      十時三十分許，車輛更是寥寥可數，亦經原審勸驗在卷。是被告與告訴人發生
      爭吵後，其明知告訴人係在其前方，被告若欲離去，大可倒車轉彎即可，尚無
      須倒車後往前再開車二次，是被告有欲撞傷告訴人之故意，即堪認定。至被告
      辯稱「其倒車時，告訴人誤認被告要撞她，當被告將車子開到告訴人前面時，
      她因為害怕才跳上被告之車」乙節（見警卷第二頁正面），惟若被告若未曾將
      車往前衝撞告訴人，純係倒車而已，告訴人實無因害怕而跳上其車之理，被告
      此部分之辯解，有違經驗法則，殊無可信。
  (四)再者，被告與告訴人雖就告訴人趴上其車續駛後之距離及車速，有五百公尺或
      一千一百公尺差別及車速每小時二十幾公里或四十至五十公里差別（見本院八
      十九年二月二十三日、三月八日訊問筆錄），惟當時告訴人趴在引擎蓋上，僅
      用手抓在引擎蓋跟擋風玻璃的空隙支撐力量，即使依被告於原審所辯稱「我就
      按下電動窗給告訴人扶，她一手抓電動窗一手抓雨刷來支稱力量」云云（見一
      審卷第十五頁正面），惟引擎蓋為圓弧光滑之物，加上行駛速度之拖拉力量，
      危險顯然立見，以被告所稱每小時二十幾公里之車速，及五百公尺之拖拉距離
      ，均足使人預見告訴人有受傷之危險；況案發現場附近並無其他車輛，告訴人
      跳上被告之車後，被告即使在倒車，亦可立即停車，使告訴人下車；縱當時有
      來往之車輛行駛，被告更應立即停車，以避免告訴人因此而受傷，惟被告反而
      開車離去，行駛一段距離後，始停車讓告訴人下車，難認其無傷害之故意。且
      觀諸被告與告訴人之間原係夫妻關係，其間並無深仇大恨，應認其二人係因被
      告先前追撞告訴人之故，下車爭執毆打後生有怨隙，於其撞及告訴人二次，告
      訴人趴上其車時，附近又無車輛來往，而持續基於傷害犯意為之，是被告有傷
      害故意，堪以認定。
  (五)末查，告訴人於原審調查時陳稱「其趴在車上時，曾用手勢跟被告鄰座即被告
      之現任太太作勢要她停車，惟被告及他太太都不理會，覺得很好玩」（已如前
      述）；況原審至現場勘驗時，告訴人亦陳稱「被告開車拖拉其一段距離停車，
      告訴人下車後，被告有捏其鼻子」等情，益證被告係與告訴人開玩笑，尚不至
      有殺人之犯意。告訴人於原審訊問時雖指稱「係因該車駕駛座車窗沒有關，我
      以右手繞過車窗到被告之方向盤搖動，被告不穩才停下車，我始得下車逃離」
      等情，惟查告訴人係以手抓住車前引擎蓋而趴著，在汽車行進當中，若一手抓
      住車前引擎蓋間隙，而一手能繞過車窗到被告之方向盤搖動，此種高難度動作
      ，若非受有特別訓練，實難想像，依現場實地勘驗及經驗法則，如此動作告訴
      人應會掉下車，是告訴人此部分陳述，尚難採信。是被告之停車，應是其自行
      停止，則被告與告訴人開玩笑之成分甚濃，再參以告訴人自承在拖拉的過程中
      ，告訴人身體並沒有再受到傷害，足見被告開車拖拉告訴人之車速並未很快，
      益證被告自始至終係基於傷害之犯意為之甚明。
    綜上所述，被告前開所辯，係卸責之詞，不足採信，本件罪證明確，被告右揭犯
    行堪以認定。
三、核被告所為，係犯刑法第二百七十七條第一項之傷害罪。被告以單一傷害之犯意
    ，一傷害行為，數個動作（開車撞其機車、下車爭執拉扯毆打、開車拖拉等動作
    ），接續侵害告訴人之身體法益，為接續犯，僅能論以單一傷害罪。公訴人認被
    告係犯殺人未遂罪，容有未洽，惟其社會基本事實相同，起訴法條應予變更。
四、原審因而變更起訴法條，適用刑法第二百七十七條第一項、罰金罰鍰提高標準條
    例第一條前段規定，並審酌被告以汽車碰撞告訴人機車惹起事端，又持續以汽車
    拖拉告訴人之方式傷害告訴人，惡性匪淺，其犯罪之動機、目的、手段、所生之
    損害及犯罪後之態度，且迄今未得告訴人諒解等一切情狀，量處有期徒刑八月。
    經核原判決認事用法並無不合，量刑亦屬適當，被告上訴意旨，否認犯罪，指摘
    原判決不當，為無理由，應予駁回。
五、又查被告未曾受有刑徒刑以上刑之宣告，有臺灣高雄地方法院檢察署刑案資料查
    註紀錄表附卷可稽，況被告於本院審理中已向告訴人表示悔過，告訴人亦具狀表
    示願原諒被告，有陳情書及被告書寫之悔過書各乙份在卷可按，且被告家中有一
    患有精神病之女兒許佳雯有待被告照顧扶養，亦有許佳雯身心障礙手冊影本乙份
    在卷可按，被告經此論罪科刑之教訓，當知所警惕，應無再犯之虞，本院認其所
    宣告之刑，以暫不執行為適當，爰併宣告緩刑四年。
據上論結，應依刑事訴訟法第三百六十八條，刑法第七十四條第一款，判決如主文。
本案經檢察官朱文彬到庭執行職務。
中      華      民      國    八十九    年      四      月     十二     日
                                  臺灣高等法院高雄分院刑事第四庭
                                      審判長法官  莊  鎮
                                            法官  陳啟造
                                            法官  蕭權閔
右正本證明與原本無異。
檢察官如不服本判決，應於判決送達後十日內向本院提出上訴狀，其未敘述理由者並
應於提出上訴狀後十日內向本院補提理由書（應附繕本）。
                                          書記官  黎  珍
中      華      民      國    八十九    年      四      月     十五     日
附錄本判決論罪之法條：
刑法第二百七十七條第一項
  傷害人之身體或健康者，處三年以下有期徒刑、拘役或一千元以下罰金。
                                                                        Ｆ


司法院資訊處製作；財團法人民間司法改革基金會備份。
